【裁判字號】    95,訴,986
【裁判日期】    950428
【裁判案由】    詐欺等
【裁判全文】
臺灣臺中地方法院刑事判決               95年度訴字第986號
公  訴  人  臺灣臺中地方法院檢察署檢察官
被      告  辛○○
            庚○○
上列被告等因詐欺等案件，經檢察官提起公訴（九十五年度偵字
第一○三九、二三八六、六○四三號），於準備程序中，被告等
為有罪之陳述，並聽取當事人意見後，本院合議庭裁定改以簡式
審判程序判決如下：
    主    文
辛○○連續竊盜，累犯，處有期徒刑伍月，又共同連續意圖為自
己不法之所有，以不正方法將虛偽資料輸入電腦而製作財產權之
得喪、變更紀錄，而取得他人財產，累犯，處有期徒刑柒月；扣
案之偽造之天○○駕駛執照、身分證各壹張、偽造之宙○○之署
名伍枚、黃○○之署名貳枚均沒收。應執行有期徒刑拾月，扣案
之偽造之天○○駕駛執照、身分證各壹張、偽造之宙○○之署名
伍枚、黃○○之署名貳枚均沒收。
庚○○連續竊盜，處有期徒刑陸月，又共同連續意圖為自己不法
之所有，以不正方法將虛偽資料輸入電腦而製作財產權之得喪、
變更紀錄，而取得他人財產，處有期徒刑捌月；扣案之偽造之天
○○駕駛執照、身分證各壹張、偽造之宙○○之署名伍枚、黃○
○之署名貳枚均沒收。應執行有期徒刑壹年，扣案之偽造之天○
○駕駛執照、身分證各壹張、偽造之宙○○之署名伍枚、黃○○
之署名貳枚均沒收。
    犯罪事實
一、辛○○前曾於民國八十九年間因竊盜案件，經本院判處有期
    徒刑五月確定，甫於九十年一月十八日易科罰金執行完畢。
    詎猶不知悔改，復於九十四年十二月一日上午搭車至臺中市
    火車站建國路要應徵工作，未果，即乘計程車至臺中縣大里
    市○○路找友人詹玉東，亦未果，即於同日上午十一時許，
    在附近逛，行經修平技術學院，即進入該學院內閒逛，並行
    至C0205、D0210、D0501號三間教室時，見其內有學生書包
    置於此，無人在內，竟意圖為自己不法之所有，並基於概括
    犯意，先後至C0205教室竊取未○○之書包 (內有易利信手
    機一支)、巳○○之書包 (內有NOKIA手機、亞太手機各一支
    ) 、丙○○書包【內有新台幣 (下同)五百元】、丁○○之
    書包 (內有SONY ERISSON K750I手機一支)、子○○之書包
    (內有現金二千元)、宇○○之書包 (內有三星牌手機256MB
    一支)、壬○○之書包 (內有提款卡、身分證、健保卡、現
    金三百元)、林慕恩之書包 (內有NOKIA手機一支)、Ａ○○
    之書包 (內有汽、機車駕駛執照、F9Y－297號機車行照、郵
    局提款卡、健保卡、現金五百元)，再轉至D0210號教室竊取
    申○○之書包 (內有機車行照、駕駛執照、現金一百餘元)
    、李詠諠之書包 (內有機車駕駛執照、現金三百餘元)、亥
    ○○之書包 (內有郵局提款卡、技能證照各一張)、戌○○
    之書包 (內有MP3一台)、辰○○之書包 (內有健保卡、身分
    證、學生證、郵局金融卡、臺中區中小企業銀行金融卡) ，
    又至D0501教室竊取戊○○之書包 (內有華碩牌J101手機一
    支、學生證、健保卡、E通卡)、卯○○之書包 (內有MP3 一
    台)，並將所竊得之上開手機於翌日在臺中市某路上之跳蚤
    市場，全部以九千八百元之價格出售予不詳姓名之成年人，
    得款全部花用完畢，證件則於九十四年十二月一日下午一時
    許，棄置臺中市○○○路旁。
二、庚○○係臺中市臺中技術學院之畢業生，於九十四年一月間
    ，曾在臺中市○○路某服飾店內工作，閒暇時，至臺中市臺
    中技術學院附近買書並在該處附近之簡餐店用餐，於九十四
    年十一月二十一日上午進入臺中技術學院散步，於該日上午
    十一時許，逛到該校弘業大樓六樓企管科教室時，見教室無
    人在內，教室內並有四、五個書包，欲行竊書包內之財物，
    庚○○竟意圖為自己不法之所有，並基於概括犯意，即徒手
    進入該教室內，先將酉○○及地○○書包取走，將之攜至女
    廁所內，竊走其內之酉○○之皮包 (內有酉○○國民身分證
    一張、健保卡一張、學生證二張、臺中市立文化中心借閱證
    一張、合作金庫金融卡一張、現金三百元)及地○○之皮包(
    內有手機配件耳機、讀卡機及現金二千元)，並將酉○○皮
    包帶回住處，證件放在其住處之抽屜內、現金花用殆盡，皮
    包於翌日丟於垃圾桶，書包棄置於女廁所內；另將地○○之
    手機配件及現金取走，皮包及書包棄置於女廁所內。
三、庚○○於同年十一月二十四日上午，至臺中技術學院閒逛，
    於同日上午十時三十分許，行經籃球場時，見籃球架下有甲
    ○○所有之皮包一個 (內有身分證、機車駕駛執照、學生證
    、現金二千元)置於此，復承上開竊盜之概括犯意，徒手將
    皮包拿走，至籃球場旁之廁所內，打開皮包，將其內之現金
    二千元竊走，其餘物品約五至十分鐘後，棄置於該校之垃圾
    場。
四、庚○○於同年十一月二十八日上午十一時許，至臺中技術學
    院閒逛，於同日下午一時許，行經該校資訊館四樓教室內，
    見癸○○所有之黃色手提包一個 (內有咖啡色皮夾一個、身
    分證、健保卡、學生證、荷蘭銀行、玉山銀行、富邦銀行信
    用卡及提款卡、現金約一萬元許）放置於此，承上開竊盜之
    概括犯意，徒手將該手提包拿走，至大樓之廁所內，打開皮
    包，將其內之現金拿走，其餘則約五至十分鐘後，棄置於該
    校之垃圾場。
五、庚○○於同年十二月五日下午，至臺中技術學院閒逛，於同
    日下午四時三十分許，行經操場時，見玄○○所有之黑色側
    背包一個 (內有行動電話一支、數位相機一個、皮包一只、
    機車駕駛執照、學生證、中華郵政金融卡一張、現金三百元
    ）及己○○所有之黑色背包 (內有GX31行動電話一支、現金
    七百元）置於此，復承上開竊盜之概括犯意，徒手將黑色側
    背包及黑色背包拿走，往學校大門方向逃逸，於途中，打開
    該2背包，將其內之現金拿走，餘約五分鐘後，棄置於該校
    之垃圾場。
六、庚○○於同年十二月六日上午，至臺中技術學院閒逛，於同
    日上午十時三十分許，行經昌明樓教室內無人，其內有乙○
    ○所有之背包一個 (內有身分證、健保卡、第一商業銀行、
    郵局提款卡各一張、現金五百元)置於此，欲行竊背包內之
    財物，復承上開竊盜之概括犯意，打開背包，徒手將背包內
    之皮包拿走，至男廁所內，打開皮包，將其內之現金拿走，
    餘棄置於該男廁所內。
七、庚○○於同年十二月六日下午，至臺中技術學院閒逛，於同
    日下午七時許，行經籃球場時，見籃球架下有午○○所有之
    淺黃色背包一個 (內有健保IC卡、學生證、補習班上課證、
    眼鏡盒、現金二百元）置於此，復承上開竊盜之概括犯意，
    徒手將背包拿走，往大門方向逃逸，於途中，打開背包，將
    其內之現金拿走，餘約五分鐘後，棄置於該校之垃圾場。
八、另庚○○於九十五年一月一日，在臺中市某餐廳用餐時見聯
    合報上刊登「各種證件買賣，電話****」之廣告，庚○○即
    撥打電話過去，由一位年籍姓名均不詳，自稱「小高」之成
    年男子接聽，「小高」要庚○○交予一吋、二吋相片各一張
    ，「小高」即與庚○○、辛○○三人基於變造特種文書之犯
    意聯絡，庚○○、「小高」二人即相約於翌日在臺中火車站
    見面，庚○○並與辛○○相約，在臺中港路澄清醫院附近先
    將一吋、二吋相片交予庚○○，庚○○取得照片後，即於九
    十五年一月二日依約將辛○○之一吋、二吋照片各一張交予
    「小高」，並由「小高」將天○○身分證 (該身分證係天○
    ○於九十四年十二月中旬，在臺中縣大里市○○路修平技術
    學院為不詳姓名之人所竊)上之照片換貼上辛○○之照片，
    以此方式變造天○○之身分證、駕駛執照，致生損害於天○
    ○及戶政機關、監理機關對於身分管理之正確性，「小高」
    並於是日下午將變造好之身分證、駕駛執照交予庚○○，代
    價是一萬元，庚○○取得變造之天○○身分證後，即於九十
    五年一月五日，在臺中市某路邊交予辛○○以供行使之用。
九、另庚○○前曾於九十三年底至九十四年初，在中華商業銀行
    上班，適宙○○、黃○○等人前往申請銀行信用卡，庚○○
    即於九十三年底，在臺中市○○路東昇行銷有限公司將上開
    申請資料影印，適庚○○因卡債問題，與辛○○竟意圖為自
    己不法之所有，基於詐欺、在電腦上違法製作財產權及偽造
    文書之概括犯意聯絡，先於九十五年一月五日，在臺中市逢
    甲商圈某網咖店上，在雅虎PCHOME網站，網址為 (HTTP:
     //SH OP.PCHOME.COM.TW/)上，佯稱自己係宙○○，欲購買
    1.5吋512型MP3彩屏動畫天使三台，並冒用宙○○在網路上
    之電磁紀錄器輸入宙○○之身分證字號、姓名、中國信託商
    業銀行0000000000000000卡號、地址、購買MP3數量、品名
    等資料，向承銷商宥智科技有限公司 (下稱宥智公司)洽購
    MP3，致生損害於宙○○及宥智公司對於購買人管理及中國
    信託商業銀行對於申請信用卡人管理之正確性，宥智公司不
    疑有他，遂陷於錯誤，即將網路訂購單EMAIL到PCHOME網路
    家庭國際資訊股份有限公司，待銀行審核通過後，即將MP3
    委由新竹貨運以貨運方式，送至臺中市○○街二八六號，庚
    ○○再冒用宙○○之名字簽收，並將簽收單交付行使予貨運
    行之送貨員而行使偽造私文書，致生損害於宙○○及新竹貨
    運對於託運管理之正確性。又基前概括犯意聯絡，另於九十
    五年一月五日下午，在臺中市逢甲商圈某網咖店，庚○○佯
    稱係黃○○要購買手機，於同年一月六日，亦在同一網咖店
    內，佯稱係宙○○、黃○○要購買手機，自雅虎網站，在網
    路電磁紀錄器上輸入宙○○、黃○○之身分證字號、姓名、
    卡號，宙○○部分係使用中國信託商業銀行0000 0000
    00000000卡號，黃○○部分係使用花旗銀行000000000
    0000000號，地址、購買MP3數量、品名輸入電腦內，向寅○
    ○所經營之全球通訊行購買手機，其中九十五年一月五日購
    買OKWAPA375，售價為六千九百十元 (冒黃○○之名購買)，
    九十四年一月六日購買之手機係OKWAPA236，售價為六千一
    百八十二元，MOTOROLA A732，售價八千九百九十元，以上
    三支手機均係冒黃○○之名購買，合計偽造黃○○之署名二
    枚，SAMSUMSGHE638，售價係一萬三千六百七十元，SAMSUMS
    GHD608，售價係一萬六千七百九十元，均係冒宙○○之名購
    買，合計偽造宙○○之署名為二枚，致生損害於宙○○、黃
    ○○之名譽及全球通訊行對於購買者管理及花旗銀行、中國
    信託銀行對信用卡管理之正確性，並約定於九十五年一月六
    日晚上取貨，於九十五年一月七日送簽收單，庚○○即先於
    九十五年一月五日，請與之有犯意聯絡之辛○○前往領取收
    機，代價是給予辛○○一支MOTORA V3黑色手機一支，斯時
    ，辛○○依約持變造天○○身分證前往領取手機時，並基於
    行使偽造私文書、變造特種文書之概括犯意聯絡，乃先於九
    十五年一月五日，持上開變造之天○○身分證件，至臺中市
    ○○路領取手機，並交付行使變造之天○○身分證予不詳姓
    名之手機行人員核閱，並偽簽宙○○之署名於簽收單上，再
    交付行使予該手機行人員，而收受該詐得之物；另於九十五
    年一月七日，庚○○騎乘車牌號碼OBM－956號重型機車載辛
    ○○前往，臺中市○○區○○路四二號宅急便領取手機，庚
    ○○在附近由辛○○持天○○之身分證領取手機時，辛○○
    復承上開行使偽造私文書、偽造私文書之概括犯意，由辛○
    ○交付行使上開偽造之天○○身分證予不詳姓名之人員，並
    在宅急便送所收執聯「收件人請簽全名」欄上偽簽宙○○之
    署名，並交付行使予不詳姓名之人，惟因為在場之警察查獲
    ，而未收受到手機。
十、嗣於九十五年一月七日下午三時三十分許，在臺中市○區○
    ○路九八號為警查獲，並扣得天○○駕駛執照、身分證各一
    張。
十一、案經臺中市警察局第二分局及臺中縣警察局霧峰分局報請
      臺灣臺中地方法院檢察署檢察官偵查起訴。
    理      由
一、訊據被告辛○○、庚○○對於上揭時地之犯罪事實均坦承不
    諱，被告辛○○於本院審理時坦承稱：「扣案之身分證、駕
    照，應該是變造的，上面照片是我的。警官告訴我身分證、
    駕照應該是變造的。就駕照、身分證上之相片、編號、鋼印
    均與真正的相同，應該是變造」，「就起訴書犯罪事實編號
    一所載有之事實無意見。我只有偷皮包，沒有偷書包，現金
    總共有壹萬多元，手機共賣約有九千八百元，如含零錢我共
    竊取一萬多元」，「就起訴書犯罪事實編號九所載無意見，
    我簽宙○○的名字二次」，「就黃○○部分當時我沒有簽他
    的名字」，「我都沒有簽天○○的署名，只有告訴他，是用
    天○○的名義買的」，「我有拿天○○的身分證給他看，問
    他要不要影印，他說不用影印，說錢已經付了，所以我就簽
    了宙○○的名字就拿走了」等語。被告庚○○於本院審理時
    坦承稱：「就起訴書犯罪事實編號二至編號九所載無意見」
    ，「就起訴書犯罪事實編號七所載無意見。時間應該是下午
    ，並沒有到七點多，應該是黃昏時候，約五點左右，偷壹個
    黃色背包」，「起訴書犯罪事實編號八所載無意見。當時確
    實有交給「小高」辛○○的照片，變造好之後，「小高」交
    給我，我再交給辛○○供行使」，「起訴書犯罪事實編號九
    所載無意見。當時我有留存客戶資料，於網路上輸入他們的
    資料，電腦有簽二次，新竹貨運的ＭＰ３簽一次，總共簽宙
    ○○的署名共五次（含辛○○簽二次。）」，「黃○○部分
    我簽電腦二次，當時我分二次買，手機數量是在同一單上填
    寫的。於逢甲商圈部分於九十五年一月五日下午簽一次，九
    十五年一月六日約中午左右是在同一目錄下填數量的」等語
    。被告二人上開自白核與證人即被害人酉○○、黃○○、宙
    ○○、寅○○、丑○○、天○○、地○○、申○○、李詠諠
    、潘研君、戌○○、辰○○、未○○、巳○○、丙○○、丁
    ○○、子○○、宇○○、壬○○、林慕恩、Ａ○○、戊○○
    、卯○○、甲○○、癸○○、玄○○、己○○、乙○○、午
    ○○等人分別於警訊及偵訊時證述情節相符，復有變造天○
    ○身分證、駕駛執照影本、查獲照片七張、中華商業銀行現
    金卡申請信用卡影本、扣押筆錄、扣押物品目錄表、花旗銀
    行大來卡月結單、勞工保險卡、購物簽收單、手機廣告單、
    中國信託商業銀行消費明細及收執表、臺中技術學院九十五
    年一月二十日中技學生字第0950000595號函、手機訂購單、
    PCHOME資料表、刑案現場測繪圖、臺中縣警察局霧峰分局鑑
    識小組臺中縣警察局霧峰分局仁化所轄內修平技術學院遭竊
    案件現場勘查報告卷及其所附之資料、照片，內政部警政署
    刑事警察局指紋鑑定鑑驗書一份，鑑驗結果，現場留存之指
    紋經比對係被告辛○○留下之左食指、右拇指指紋，有該局
    刑紋字第○九四○一九八五七五號見驗書等附卷可稽，互核
    相符，顯見被告二人自白部分與事實相符，事證明確，被告
    犯行已堪認定。
二、按電磁紀錄，足以為表示其用意之證明者，以文書論；稱電
    磁紀錄，指以電子、磁性或其他無法以人之知覺直接認識之
    方式所製成之紀錄，而供電腦處理之用者，刑法第二百二十
    條第二項、第三項定有明文，是電磁記錄雖為無體物，仍為
    偽造文書罪之客體。核被告辛○○犯罪事實一所為係犯刑法
    第三百二十條第一項之竊盜罪，被告庚○○犯罪事實二至犯
    罪事實七所為係犯刑法第三百二十條第一項之竊盜罪，被告
    庚○○、辛○○犯罪事實八所為均係犯刑法第二百十二條之
    變造特種文書罪，犯罪事實九所為均係犯刑法第二百十六條
    之行使第二百十二條之行使變造特種文書罪、第二百十六條
    行使第二百二十條第二項之行使偽造準文書罪、第二百十六
    條行使第二百十條之行使偽造私文書罪、第三百三十九條之
    三第一項之不正使用電腦詐欺罪。被告二人所犯變造天○○
    之身分證、駕駛執照後，又行使偽造之身分證，偽造訂購單
    後，又行使偽造之訂購單，偽造簽收單後，又行使偽造之簽
    收單，其偽造之低度行為，均為行使之高度行為所吸收，均
    不另論罪；被告辛○○、庚○○犯罪事實八及犯罪事實九所
    犯刑法第二百十二條之變造特種文書罪，第二百十六條行使
    二百十二條之行使變造特種文書罪、第二百十六條行使第二
    百二十條第二項之行使偽造準文書罪、第二百十六條行使第
    二百十條之行使偽造私文書罪、第三百三十九條之三第一項
    之不正使用電腦詐欺罪等各罪間，又其中犯罪事實八部分辛
    ○○、庚○○及綽號「小高」三人，犯罪事實九部分辛○○
    、庚○○二人間，均有犯意聯絡，行為分擔，均為共同正犯
    。另被告辛○○犯罪事實一部分，庚○○犯罪事實二至犯罪
    事實七部分，被告辛○○、庚○○犯罪事實九，二次分別以
    宙○○、黃○○名義不正使用電腦詐欺罪部分，均時間緊接
    ，犯罪手段相同，均顯係基於概括犯意為之，均為連續犯，
    均依法加重其刑，另被告二人犯罪事實八與犯罪事實九部分
    所犯行使變造特種文書、偽造準文書、偽造私文書各罪間，
    與不正使用電腦詐欺罪間，有方法結果之牽連關係，應從一
    重之刑法第三百三十九條之三第一項之不正使用電腦詐欺罪
    論處。被告辛○○前曾於八十九年間因竊盜案件，經本院判
    處有期徒刑五月確定，甫於九十年一月十八日易科罰金執行
    完畢，有臺灣高等法院被告前案紀錄表及臺灣臺中地方法院
    檢察署刑案資料查註紀錄表各一份在卷足按，其前受有期徒
    刑執行完畢，於五年以內再犯本件最重本行為有期徒刑以上
    之罪，為累犯，應依刑法第四十七條之規定遞加重其刑。爰
    分別審酌被告犯罪之動機、目的、犯罪手段、竊盜所得、詐
    財犯行之手段細膩，犯罪參與之程度，竊盜被害人等均是學
    生遭損失之財物雖不多，但被害人喪失各類證件，重新申請
    手續繁複，暨其犯後坦承犯行，已深表悔悟之態度等一切情
    狀，分別量處如主文所示之刑，並均定應執行之刑。扣案之
    變造之天○○駕駛執照、身分證各一張為被告等所有供犯罪
    所用之物，業據被告等供承在卷，依刑法第三十八條第一項
    第二款宣告沒收。另偽造之宙○○之署名五枚、黃○○之署
    名二枚，依刑法第二百十九條諭知沒收。
據上論斷、應依刑事訴訟法第二百七十三條之一第一項、第二百
九十九條第一項前段，刑法第二十八條、第五十六條、第三百二
十條第一項、第二百十六條、第二百十條、第二百二十條第二項
、第二百十二條、第三百三十九條之三第一項、第四十七條、第
五十一條第五款、第五十五條、第三十八條第一項第二款、第二
百十九條，罰金罰鍰提高標準條例第一條前段，判決如主文。
中  華  民  國   九十五   年    四   月    二十八    日
                      刑事第四庭   法  官  黃松竹
右正本證明與原本無異
如不服本判決，得於收受判決書後十日內向本院提起上訴。
                                   書記官 董美惠
中  華  民  國   九十五   年    四   月    二十八    日
附錄本案所犯法條
中華民國刑法第216條
行使第210條至第215條之文書者，依偽造、變造文書或登載不實
事項或使登載不實事項之規定處斷。
中華民國刑法第210條
偽造、變造私文書，足以生損害於公眾或他人者，處5年以下有
期徒刑。
中華民國刑法第339條之3第1項
意圖為自己或第三人不法之所有，以不正方法將虛偽資料或不正
指令輸入電腦或其相關設備，製作財產權之得喪、變更紀錄，而
取得他人財產者，處7年以下有期徒刑。
中華民國刑法第320條第1項
意圖為自己或第三人不法之所有，而竊取他人之動產者，為竊盜
罪，處5年以下有期徒刑、拘役或500元以下罰金。
中華民國刑法第220條第3項
稱電磁紀錄，指以電子、磁性或其他無法以人之知覺直接認識之
方式所製成之紀錄，而供電腦處理之用者。


司法院資訊處製作；財團法人民間司法改革基金會備份。
